【裁判字號】    98,訴,760
【裁判日期】    980731
【裁判案由】    偽造文書
【裁判全文】
臺灣臺北地方法院刑事判決               98年度訴字第760號
公  訴  人  臺灣臺北地方法院檢察署檢察官
被      告  乙○○
選任辯護人  陳信亮律師
上列被告因偽造文書案件，經檢察官提起公訴（98年度偵字第70
24號），被告於準備程序中先就被訴事實為有罪之陳述，經本院
告以簡式審判程序之旨，並聽取當事人之意見後，本院合議庭裁
定行簡式審判程序，判決如下：
    主    文
乙○○犯行使偽造私文書罪，處有期徒刑肆月，如易科罰金，以
新臺幣壹仟元折算壹日，緩刑貳年。如附表所示偽造之「吳芬芬
」、「甲○○」印文各肆枚，未扣案之偽造「吳芬芬」、「甲○
○」印章各壹枚，均沒收。
    事    實
一、乙○○之夫吳兆信（於民國95年6 月12日死亡）與吳芬芬、
    甲○○係兄弟姐妹，吳楊蜜枝（於97年4 月4 日死亡）則為
    吳芬芬、甲○○、吳兆信之母，吳思賢係乙○○之子。緣吳
    楊蜜枝生前與吳芬芬分別共有坐落臺北市○○區○○段一小
    段271 地號土地、同段同小段388 建號建物即門牌號碼臺北
    市○○○路○ 段55之3 號房地，應有部分各為1/2 ，吳楊蜜
    枝於民國95年7 月18日將其所有之上開房地之應有部分1/2
    ，以買賣名義移轉登記予吳芬芬，於申報土地增值稅、房屋
    契稅及贈與稅並繳納土地增值稅新臺幣119 萬9,082 元、贈
    與稅245 萬8,311 元後，於95年8 月9 日完成本案房地之移
    轉登記。嗣上開房地之移轉登記因未檢附吳楊蜜枝之印鑑證
    明，於97年7 月2 日經臺北市中山地政事務所公告塗銷移轉
    登記，回復登記為吳楊蜜枝所有。乙○○於97年7 月2 日接
    獲臺北市中山地政事務所發函通知上揭情事後，竟於未取得
    吳楊蜜枝繼承人即吳芬芬、甲○○之同意或授權下，基於行
    使偽造文書之犯意，委託不知情之助理黃語翔委由不知情之
    刻印業者偽刻吳芬芬、甲○○之印章後，將上開印章交予不
    知情之代書張淑華代為申辦退還已繳納之土地增值稅（表示
    由代位繼承人吳思賢代表具領）、贈與稅等事宜。乙○○委
    託張淑華將上開印章蓋印於附表所示之撤銷房屋契稅、土地
    增值稅、贈與稅之申請書、切結書之申請人欄及立切結書人
    欄後，持上開偽造之私文書，於97年7 月22日向臺北市立稅
    捐稽徵處中南分處（下稱中南分處）申請撤銷房屋契稅、土
    地現值之申報案及向臺北市國稅局申請撤銷贈與稅並申報核
    退贈與稅以行使之，足生損害於吳芬芬、甲○○及稅捐稽徵
    機關對於稅捐管理之正確性。嗣因乙○○檢具之申請文件未
    齊備，中南分處發函通知吳芬芬、甲○○、吳思賢應補正印
    鑑證明及遺產稅繳清證明書、除戶證明等文件，吳芬芬、甲
    ○○始悉上情並報警處理。
二、案經吳芬芬、甲○○訴由臺灣臺北地方法院檢察署檢察官自
    動簽分偵查起訴，本院合議庭裁定改依簡式審判程序審理。
    理    由
一、上揭犯罪事實，業據被告乙○○於本院審理中坦承不諱（見
    本院卷第31頁背面），核與告訴人吳芬芬、甲○○於警詢及
    偵查中指訴情節相符，並有本案系爭房地之土地、建物登記
    謄本（見97年度他字第10691 號卷第4 至11頁）、中南分處
    98年6 月30日北市稽中南甲字第09830599800 號函附之土地
    增值稅申報書、買賣移轉契約書、土地增值稅繳款書及申請
    退稅全部資料（見本院卷第19至29頁）、贈與稅繳款書（見
    他字卷第43頁）、臺北市中山地政事務所97年7 月2 日北市
    中地一字第0973092890 0號函所附所有權狀註銷公告（見他
    字卷第12至13頁）、該所同日北市中地一字第09731001500
    號函（見他字卷第72頁）各1 份、如附表所示之申請書3 紙
    、切結書1 紙，以及吳楊蜜枝繼承系統表1 紙（見他字卷第
    14 至16 頁、第42頁、第45頁）、中南分處97年8 月1 日北
    市稽中南增字第09730684320 號函、財政部臺北市國稅局98
    年4 月23日財北國稅審二字第0980207617號函附申請退還贈
    與人吳楊蜜枝贈與稅申報書及資料11紙等（見98年度偵字70
    24號卷第7 至18頁）在卷可稽，足認被告任意性自白核與事
    實相符，本件事證明確，被告犯行堪以認定，應予依法論科
    。
二、按刑法處罰偽造文書罪之主旨，所以保護文書之實質的真正
    ，雖以足生損害於公眾或他人為要件之一，亦衹以有損害之
    虞為已足，有無實受損害，在所不問，且此所謂損害，亦不
    以經濟價值為限，最高法院著有51年台上字第1111號判例、
    93年度台上字第4809號判決可資參照，故被告偽以告訴人吳
    芬芬、甲○○2 人之名義申報退稅，並表示由被告之子代為
    受領，實有損害告訴人2 人之虞，雖稅捐機關並無實際核准
    退稅，亦無解於被告之刑責。核被告所為，係犯刑法第216
    條、第210 條之行使偽造私文書罪。被告委託不知情之黃語
    翔委由不知情之刻印業偽刻吳芬芬、甲○○印章2 枚，為間
    接正犯。被告持偽刻之吳芬芬、甲○○印章偽造印文之行為
    為偽造私文書之部分行為，又偽造私文書後復持以行使，偽
    造之低度行為為行使之高度行為所吸收，均不另論罪。被告
    接續在附表所示之4 份文書上偽造告訴人2 人之印文，時間
    緊接，手段相同，應為接續犯，論以一罪。爰審酌被告並無
    前科，素行良好，此有臺灣高等法院被告前案紀錄表在卷為
    憑，被告並在78年獲選好人好事代表，亦有中華民國各界表
    揚好人好事運動推行委員會78年12月27日78揚會字第72 號
    函各1 份在卷可佐（見本院卷第41頁），且被告以偽造文書
    申請退稅，雖屬不法，然均遭主管機關以文件未齊備而未予
    退稅，對告訴人而言尚未造成實質損害，兼衡被告犯後坦承
    犯行，尚有悔意等一切情狀，量處如主文所示之刑，並諭知
    易科罰金之折算標準。末查，被告前未曾受有期徒刑以上刑
    之宣告等情，且其以撤回對告訴人另案之告訴等方式，釋出
    善意力求與告訴人和解，此有刑事撤回告訴狀、本院刑事收
    狀收據各1 紙在卷可按（見本院卷第37至38頁），被告犯後
    頗具悔悟，其因一時失慮，偶罹刑典，諒經此偵審科刑宣告
    之教訓，當已足資促使其有所警惕，本院因認前所宣告之刑
    ，以暫不執行為適當，爰依刑法第74條第1 項第1 款之規定
    ，併予宣告緩刑2 年，以啟自新。另附表編號1 至4 所示申
    請書、切結書上之「吳芬芬」、「甲○○」印文各4 枚；未
    扣案之偽造「吳芬芬」、「甲○○」印章各1 枚，並無證據
    足資證明業已滅失，均應依刑法第219 條之規定，不問屬於
    犯人與否，宣告沒收。
據上論斷，依刑事訴訟法第273條之1第1項、第299條第1項前段，
刑法第216 條、第210 條、第219 條、第41條第1 項前段、第74
條第1項第1款，判決如主文。
本案經檢察官呂俊儒到庭執行職務。
中    華    民    國    98    年    7     月    31    日
                  刑事第十九庭法  官  紀文惠
上正本證明與原本無異。
如不服本判決應於收受送達後10日內向本院提出上訴書狀，並應
敘述具體理由；其未敘述上訴理由者，應於上訴期間屆滿後20日
內向本院補提理由書（均須按他造當事人之人數附繕）「切勿逕
送上級法院」。
                              書記官  游曉婷
中    華    民    國    98    年    7     月    31    日
附錄本案論罪科刑法條全文
中華民國刑法第216條
（行使偽造變造或登載不實之文書罪）
行使第 210 條至第 215 條之文書者，依偽造、變造文書或登載
不實事項或使登載不實事項之規定處斷。
中華民國刑法第210條
（偽造變造私文書罪）
偽造、變造私文書，足以生損害於公眾或他人者，處 5 年以下有
期徒刑。
 附表
┌──┬───────┬────────┬──────┐
│編號│  文書名稱    │ 應沒收之印文   │  證據出處  │
│    │              │                │            │
├──┼───────┼────────┼──────┤
│一  │撤銷土地現值申│偽造之「吳芬芬」│他字卷第14頁│
│    │報案申請書    │、「甲○○」印文│，本院卷第23│
│    │              │各1枚           │頁          │
├──┼───────┼────────┼──────┤
│二  │撤銷房屋契稅申│同上            │他字卷第15  │
│    │報案申請書    │                │頁          │
├──┼───────┼────────┼──────┤
│三  │切結書        │同上            │他字卷第16頁│
│    │              │                │            │
├──┼───────┼────────┼──────┤
│四  │撤銷贈與稅申報│同上            │他字卷第42頁│
│    │案及核退增與稅│                │            │
│    │申請書        │                │            │
└──┴───────┴────────┴──────┘


司法院資訊處製作；財團法人民間司法改革基金會備份。
